【裁判字號】    92,上易,1165
【裁判日期】    920826
【裁判案由】    賭博
【裁判全文】
臺灣高等法院臺中分院刑事判決                  九十二年度上易字第一一六五號
    上  訴  人  臺灣彰化地方法院檢察署檢察官
    上  訴  人
    即  被  告  甲○○
右上訴人因賭博案件，不服臺灣彰化地方法院九十二年度易字第一一六號中華民國九
十二年二月二十七日第一審判決（起訴案號：臺灣彰化地方法院檢察署九十一年度偵
字第七四二五號），提起上訴，本院判決如左：
    主      文
原判決撤銷。
甲○○連續意圖營利，聚眾賭博，處有期徒刑陸月，如易科罰金，以佰元折算壹日
，扣案之簽注單拾伍張、六合彩帳冊壹本、六合彩倍數對照表伍張、撲克牌貳拾捌
付及抽頭金新臺幣肆佰拾元均沒收。
    事      實
一、甲○○前有多次賭博前科，其中於民國七十九年間，因賭博罪，經判處減為有期
    徒刑五月，罰金一萬五千元確定，於八十年四月九日易科罰金執行完畢（不構成
    累犯），竟不知警惕，復基於意圖營利聚眾賭博之概括犯意，自九十一年一月間
    某日起，至同年十月十七日止，連續在其所提供之彰化縣芬園鄉○○村○○路○
    段一六七號一樓之公眾得出入場所，經營俗稱「六合彩」賭博，聚集不特定之多
    數人在該處簽選號碼賭博財物，其賭博方式由組頭甲○○，設置若干號碼供參與
    賭博之人簽選，簽單共分為二星、三星二種，參與賭博者每簽選一支二個號碼（
    即俗稱二星）、或一支三個號碼（即俗稱三星）等組合，須繳賭注金新臺幣（下
    同）一元、五元、十元、一百元不等，以核對香港六合彩每星期二、四開獎號碼
    決定輸贏，凡對中二個號碼者（即二星），可得彩金為賭金之五十七倍，對中三
    個號碼者（三星），可得彩金為賭金之五百七十倍，若未簽中，則所繳之賭金全
    歸甲○○所有，其遂以此等供給賭博場所並聚眾賭博的方式，與簽賭者對賭以取
    得賭金牟利。甲○○復基於同上意圖營利聚眾賭博之概括犯意，於九十一年十月
    二十三日下午一時許，提供其上揭處所一樓後面房間及撲克牌，供不特定人聚集
    以俗稱「撿紅點」方式賭博財物，賭法為賭客配對十點後比較點數多寡，一點輸
    贏十元，若係二張紅五配對，則由甲○○抽頭十元牟利。嗣於九十一年十月二十
    三日下午三時二十分許，經警持搜索票當場查獲賭客傅玉蘭、陳雪玉、李燕娥、
    洪李蝦（甲○○之妻）四人正在賭玩「撿紅點」，並扣得甲○○所有之撲克牌二
    十八付（一付已開封）、抽頭金四百十元，及在一樓客廳查扣得其所有供簽賭六
    合彩所用之簽注單三十五張、六合彩帳冊一本、六合彩倍數對照表五張。
三、案經彰化縣警察局彰化分局報請臺灣彰化地方法院檢察署檢察官偵查起訴。
    理      由
一、訊之上訴人即被告甲○○，固不諱言有於右揭時地，提供賭博場所，供賭客簽賭
    六合彩犯行及為警查獲傅玉蘭等人正在賭玩「撿紅點」，惟矢口否認其經營六合
    彩部分有抽頭牟利，亦矢口否認有以「撿紅點」方式聚眾賭博犯行，辯稱：伊沒
    有抽頭，只有和賭客對賭，只是一般賭博罪而已，至「撿紅點」是賭客自行輸贏
    的，伊並未參與，而二張紅五配對並非是抽頭，是賭客自行放在那裡，等稍後結
    束後，再由玩家去購買飲料飲用的，與伊無關，被查獲的二十八付撲克牌是伊要
    販售的，有拆開一付給洪李蝦他們玩，洪李蝦是伊太太，其餘的人都是伊表妹，
    和伊都是有親戚關係，至扣案之四百十元並非抽頭金云云。惟查：
    (一)被告確有經營六合彩賭博犯行，已據被告迭於警、偵訊、原審及本院審理時坦
      白供認，且有當場查獲之簽注單三十五張、六合彩帳冊一本及六合彩倍數對照
      表五張在卷可稽足佐，足見被告確有多次提供上揭公眾得出入之場所，設置「
      六合彩」賭博簽賭犯行，且查被告提供上揭處所經營六合彩賭博，凡欲簽賭之
      不特定賭客均可自由進入簽賭，則上揭處所，自屬公眾得出入之場所；又被告
      所營港式「二星」、「三星」之六合彩賭博，其每期獲勝之或然率，顯然高於
      簽賭者，且被告所賠之倍數與簽賭者簽中的機率、賭客給付之賭金均不相當，
      堪認被告主觀上應有營利意圖甚明。被告辯稱其並無牟利云云，顯不足採信。
    (二)至被告關於提供場所，聚眾賭博「撿紅點」，予以抽頭牟利部分，業據被告於
      警、偵訊、原審時坦白供認，核與賭客傅玉蘭、陳雪玉、李燕娥、洪李蝦於警
      詢中所述情節相符，查被告於警、偵訊及原審均不否認有抽頭情事，且對於如
      何抽頭等情供述甚詳，亦未予否認該查扣之四百十元屬抽頭金，此亦與上揭賭
      客傅玉蘭等人於警詢中所述被告確有抽頭等情相符，被告嗣於本院審理時始否
      認有抽頭，並辯稱該扣案之四百十元非抽頭金云云，核與其之前所辯不符，顯
      難置信。此外，並有當場查扣被告所有之撲克牌二十八付（一付已開封）及被
      告所有之抽頭金四百十元可佐，被告雖於本院審理時辯稱查獲之二十八付撲克
      牌係其要販售，有拆開一付給洪李蝦他們玩云云，惟被告於警、偵訊及原審時
      已坦承該二十八付撲克牌均其所提供之賭具，並未提及該撲克牌係彼欲販售所
      用，其事後翻異前供，顯係事後卸責之詞，不足採信。
    (三)從而，本件被告意圖營利提供賭博場所，經營六合彩聚眾賭博部分及意圖營利
      提供賭博場所，聚眾賭博「撿紅點」抽頭牟利部分，均事證明確，被告之犯行
      洵堪認定，應予依法論科。
二、核被告經營「六合彩」而提供上開場所供不特定之人進出簽賭，該場所顯已為公
    眾得出入之場所，是被告所為，係犯刑法第二百六十八條前段之意圖營利供給賭
    博場所、後段之聚眾賭博罪，及同法第二百六十六條第一項前段之在公眾得出入
    之場所賭博財物罪。被告於當期香港六合彩開獎前之多次接續行為，均係當次意
    圖營利供給賭博場所及意圖營利聚眾賭博，與在公眾得出入之場所賭博財物犯行
    之一部行為，而於每期開獎前接續行為中之意圖營利供給賭博場所及意圖營利聚
    眾賭博，與公眾得出入之場所賭博財物，均係基於一個賭博犯意之決定，以達成
    同一犯罪之各個舉動，為一行為觸犯前開三罪名，屬想像競合犯，從情節較重之
    意圖營利聚眾賭博罪論處。公訴人認被告經營六合彩部分，係犯刑法第二百六十
    七條之常業賭博罪，尚有未合，起訴法條，應予變更。至被告前開提供賭博場所
    聚眾賭博「撿紅點」以抽頭牟利部分，係犯刑法第二百六十八條之營利提供賭博
    場所及營利聚眾賭博罪，被告以一行為觸犯上開意圖營利供給賭博場所罪及意圖
    營利聚眾賭博罪二罪，為想像競合犯，應從情節較重之意圖營利聚眾賭博罪論處
    。公訴人認被告所犯上揭二犯行，有方法結果之牽連犯關係，應從較重之營利聚
    眾賭博罪論斷之論述乃有誤會。再被告意圖營利先後多次經營六合彩聚眾賭博行
    為及聚眾賭博「撿紅點」抽頭牟利所犯之聚眾賭博犯行，時間緊接，基本犯罪構
    成要件相同，顯係基於概括犯意反覆為之，為連續犯，應論以一意圖營利聚眾賭
    博罪，並依法加重其刑，公訴人認被告所犯上開二罪應予分論併罰云云，然被告
    乃以營利之意圖為上揭二種賭博犯行，其賭博方式固有不同，然賭博犯行之時間
    甚為接近，且均係犯刑法第二百六十八條之意圖營利聚眾賭博罪，乃基於預定之
    一意圖營利聚眾賭博犯意為之，應成立連續犯，公訴人就此部分之論述尚有誤會
    ，併此敘明。原審經審理之結果，認被告罪證明確，予以論科，固非無見。但查
    ，原審認被告所犯上揭二種賭博犯行，乃犯意各別，行為互殊，應予分論併罰，
    尚有未洽；次查原審認被告所犯有關提供賭博場所、聚眾賭博「撿紅點」抽頭牟
    利二犯行間，係方法、結果之牽連關係，應從較重之營利聚眾賭博罪論斷之論述
    ，亦有未洽；再查原審認被告有關聚眾賭博「撿紅點」犯行部分，除九十一年十
    月二十三日外，自九十一年十月初某日起，被告亦有提供賭博場所，聚眾賭博「
    撿紅點」而予抽頭犯行，然此部分經被告否堅決否認，復查無積極事證可資認定
    被告確有此部分犯行（理由詳後三所述），無從認定被告確有此部分犯行，原審
    就此部分亦認定被告犯罪，乃有未洽；末查關於賭博器具、賭資之義務沒收，為
    刑法第二百六十六條第一項普通賭博罪之從刑，本件被告並未參與「撿紅點」賭
    博行為，其所犯者既為刑法第二百六十八條之意圖營利聚眾賭博罪，並未犯刑法
    第二百六十六條第一項之賭博罪，原審就已開封之撲克牌一付及抽頭金四百十元
    抽頭金，認係當場賭博之器具及在賭檯（旁邊）之財物，依刑法第二百六十七條
    （應係二百六十六條第二項之誤載）之規定予以宣告沒收，自有未洽。被告提起
    上訴，辯稱並無意圖營利經營六合彩，僅係一般與賭客對賭且未聚眾賭博「撿紅
    點」，亦無抽頭云云，固不足取；檢察官上訴意旨認被告經營六合彩賭博犯行部
    分，不符聚眾賭博要件，應構成常業賭博罪，然被告主觀上有營利之意圖，且其
    獲勝之機率顯然高於簽賭者，故如前所述，亦不足取，然原判決既有上開可議之
    處，即屬無可維持，應由本院撤銷改判。爰審酌被告前曾有多次賭博前科，其中
    於七十九年間，因賭博罪，經判處減為有期徒刑五月，罰金一萬五千元確定，於
    八十年四月九日易科罰金執行完畢，有臺灣高等法院被告全國前案紀錄表在卷可
    按，雖不構成累犯，然其竟於多次為賭博犯行後，猶未知警惕，再予意圖營利經
    營六合彩及聚眾賭博「撿紅點」而予抽頭牟利，助長社會僥倖心理，使人廢時失
    業，易趨於遊惰，又其智識程度、犯罪之動機、目的、手段、犯罪之時間長短及
    犯罪後僅坦認部分犯行等一切情狀，量處如主文第二項所示之刑，並諭知易科罰
    金之折算標準，以示懲儆。至扣案之撲克牌二十八付（其中一付已開封）、簽注
    單三十五張、六合彩帳冊一本、六合彩倍數對照表五張，係被告所有，且供上揭
    賭博犯行所用之物；另抽頭金四百十元，則係被告所有，因賭博犯行所得之物，
    應分別依刑法第三十八條第一項第二、三款之規定予以宣告沒收。
三、公訴意旨另以：被告甲○○為牟取不法利益，萌意圖營利聚眾賭博之概括犯意，
    自九十一年十月初某日起至同年十月二十二日止，提供其上揭處所一樓後面房間
    及撲克牌，供不特定人聚集以俗稱「撿紅點」方式賭博財物，賭法為賭客配對十
    點後比較點數多寡，一點輸贏十元，若係二張紅五配對，則由甲○○抽頭十元牟
    利，因認被告此部分亦涉犯刑法第二百六十八條之營利提供賭博場所及營利聚眾
    賭博罪嫌等語。惟按犯罪事實應依證據認定之，無證據不得推定其犯罪事實，刑
    事訴訟法第一百五十四條定有明文，又被告之自白，不得作為有罪判決之唯一證
    據，仍應調查其他必要之證據，以察是否與事實相符，此為刑事訴訟法第一百五
    十六條第二項所明定。訊據被告否認其有公訴人所指上揭犯行，其於本院審理時
    辯稱：這是臨時性的，被警查獲之前都沒有過等語。經查：(一)被告於警局初次詢
    問時供稱：「（你於何時開始提供場所賭具，供人撿紅點賭博財物抽頭營利？）
    我是於今才開始提供賭博場所、賭具，供人撿紅點賭博財物，抽頭營利」等語（
    見警卷第二頁反面），且查據當日被查獲參與賭博之證人傅玉蘭、陳雪玉、李燕
    娥、洪李蝦等人，均證述僅於九十一年十月二十三日下午參與「撿紅點」賭博等
    情，並無何積極事證可資認定被告另有於九十一年十月初某日起至同年十月二十
    二日之聚眾賭博犯行。(二)再者，本件被告雖曾於偵查中供稱：「（何時提供你住
    處供人撿紅點？），約十多天而已，在一樓後面房子」等語（見九十一年度偵字
    第七四二五號偵查卷第十五頁反面），然此部分所供與其於警局初次詢問時所供
    不符，且經被告於本院審理時堅決否認，則其於偵查中自白之真實性是否可採，
    已有前後所供不符之可疑處，而被告自九十一年十月初某日起至九十一年十月二
    十二日止之聚眾賭博「撿紅點」犯行，究竟詳細犯罪時間如何？參與賭博之賭客
    為何人、賭博方式暨有無獲取抽頭金牟利等均屬不明，無從僅依被告於偵查中之
    自白為認定被告確有上揭犯罪之唯一證據。(三)此外，復查無其他積極證據足認被
    告有公訴人所指此部分意圖營利供給賭博場所及聚眾賭博犯行，不能證明被告犯
    罪，要難遽以該罪論處，因公訴人認該部分與前開被告論罪科刑部分，有連續犯
    之裁判上一罪關係，該部分無庸另為無罪之諭知，亦此敘明。
據上論斷，應依刑事訴訟法第三百六十九條第一項前段、第三百六十四條、第二百九
十九條第一項前段、第三百條，刑法第五十六條、第二百六十六條第一項前段、第二
百六十八條、第五十五條、第四十一條第一項前段、第三十八條第一項第二、三款，
罰金罰鍰提高標準條例第一條前段、第二條，判決如主文。
本案經檢察官乙○○到庭執行職務。
中      華      民      國      九十二  年      八      月      二十六  日
                                臺灣高等法院臺中分院刑事第六庭
                                      審判長法  官  李  文  雄
                                            法  官  邱  顯  祥
                                            法  官  陳  秀  
右正本證明與原本無異。
不得上訴。
                                            書記官  黃  禎  祥
中      華      民      國      九十二  年      八      月      二十七  日
附錄本案論罪科刑法條全文：
刑法第二百六十六條
在公共場所或公眾得出入之場所賭博財物者，處一千元以下罰金，但以供人暫時娛樂
之物為賭博者，不在此限。
當場賭博之器具與在賭檯或兌換籌碼處之財物，不問屬於犯人與否，沒收之。
刑法第二百六十八條
意圖營利，供給賭博場所或聚眾賭博者，處三年以下有期徒刑，得併科三千元以下罰
金。
                                                                        Ａ


司法院資訊處製作；財團法人民間司法改革基金會備份。
